【裁判字號】    97,易緝,211
【裁判日期】    970611
【裁判案由】    竊盜
【裁判全文】
臺灣臺中地方法院刑事判決             97年度易緝字第211號
公  訴  人  臺灣臺中地方法院檢察署檢察官
被      告  甲○○
上列被告因竊盜案件，經檢察官提起公訴（95年度偵緝字第2678
號），本院合議庭裁定由受命法官獨任進行簡式審判程序，判決
如下：
    主    文
甲○○共同連續竊盜，累犯，處有期徒刑陸月，如易科罰金，以
銀元參佰元即新台幣玖佰元折算壹日。
    犯罪事實
一、甲○○前於民國88年間，因偽造文書案件，經臺灣雲林地方
    法院於88年7月23日，以88年度易字第594號判處有期徒刑6
    月確定，甫於90年4月11日縮刑期滿執行完畢。詎猶不知悔
    改，復基於意圖為自己不法所有之概括犯意，自94年3月25
    日某時起至95年3月12日12時許止，連續於如附表所示之時
    、地，獨自或與真實姓名年籍不詳之成年人共同基於前開犯
    意之聯絡，以附表所示之方式，竊取乙○○、戊○○、丙○
    所有如附表所示之財物得手（犯罪時間、地點、被害人、方
    式、所得財物均詳如附表所示），其中乙○○所有之堆高機
    1台經甲○○交由不知情之友人蘇德傳介紹予陳再發修理；
    丙○所有之堆高機1台則以新台幣（下同）3萬元之代價販賣
    予不知情之蔡俊雄。嗣於95年4月3日18時10分許，經警先於
    台北縣三峽鎮○○路○段411號3樓查獲甲○○，再分別於95
    年4月3日20時30分許、95年4月4日10時30分許，至蔡俊雄位
    於台北縣泰山鄉○○路87號旁鐵皮工廠內及陳再發位於桃園
    縣蘆竹鄉○○路200號之鑫發汽車修配場內，查扣被害人乙○○、丙○所有之上開堆高機各1台，始悉上情。
二、案經乙○○、戊○○、丙○訴由臺北縣警察局樹林分局報請
    臺灣板橋地方法院檢察署呈請臺灣高等法院檢察署函轉臺灣
    臺中地方法院檢察署檢察官偵查起訴。
    理    由
一、按本件被告甲○○所犯係死刑、無期徒刑、最輕本刑為3年
    以上有期徒刑以外之罪，其於準備程序就前揭被訴事實為有
    罪之陳述，經受命法官告知簡式審判程序之旨，並聽取其與
    公訴人之意見後，本院認無不得或不宜改依簡式審判程序進
    行之處，爰依刑事訴訟法第273條之1第1項，裁定本件由受
    命法官獨任進行簡式審判程序，合先敘明。
二、按被告以外之人於審判外之陳述，除法律有規定者外，不得
    作為證據；又被告以外之人於審判外向法官所為之陳述，得
    為證據；被告以外之人於偵查中向檢察官所為之陳述，除顯
    有不可信之情況者外，得為證據；另被告以外之人於審判外
    之陳述，雖不符前四條之規定，而經當事人於審判程序同意
    作為證據，法院審酌該言詞陳述或書面陳述作成時之情況，
    認為適當者，亦得為證據。當事人、代理人或辯護人於法院
    調查證據時，知有第159條第1項不得為證據之情形，而未於
    言詞辯論終結前聲明異議者，視為有前項之同意；刑事訴訟
    法第159條第1項、第159條之1第1、2項及第159條之5分別定
    有明文。本件被害人乙○○、戊○○、丙○及證人蔡俊雄、
    蘇德傳、陳再發、簡德治分別於警員詢問、檢察官訊問所為
    之證述及供述，雖係被告以外之人於審判外之言詞陳述，惟
    被告對於證人於警、偵訊所為證述及供述之證據能力，於本
    院審理中不爭執，亦未於言詞辯論終結前聲明異議，視為於
    審判程序同意作為證據，且被告以外之人於偵查中向檢察官
    所為之陳述，原則上得為證據，本院並審酌上開筆錄作成時
    之情況尚無不當，依刑事訴訟法第159條之1第1、2項及第
    159條之5之規定，自有證據能力，併予敘明。
三、訊據被告甲○○對於上開犯罪事實於本院審理時坦承不諱，
    核與證人即被害人乙○○、戊○○、丙○、蔡俊雄、蘇德傳
    、陳再發、簡德治分別於警詢、偵訊時指證述之情節相符，
    此外，復有現場照片、翻拍照片、被害人乙○○立具之贓物
    認領保管單、丙○立具之保管條及陳再發立具之代保管條等
    件附卷可稽，足認被告前開自白確與事實相符。是本件事證
    明確，被告犯行堪以認定，應予依法論科。
四、新舊法比較：被告甲○○行為後，刑法業於94年1月7日修正
    ，同年2月2日公布，於95年7月1日施行。按行為後法律有變
    更者，適用行為時之法律，但行為後之法律有利於行為人者
    ，適用最有利於行為人之法律，現行刑法第2條第1項訂有明
    文。此條規定乃與刑法第1條罪刑法定主義契合，而貫徹法
    律禁止溯及既往原則，係規範行為後法律變更所生新舊法律
    比較適用之準據法，是刑法第2條本身雖經修正，但刑法第2
    條既屬適用法律之準據法，本身尚無比較新舊法之問題，應
    一律適用裁判時之現行刑法第2條規定，以決定適用之刑罰
    法律，先予辨明。又以本次刑法修正之比較新舊法，應就罪
    刑有關之共犯、未遂犯、想像競合犯、牽連犯、連續犯、結
    合犯，以及累犯加重、自首減輕暨其他法定加減原因（如身
    分加減）與加減例等一切情形，綜其全部罪刑之結果而為比
    較，有最高法院95年5月23日95年度第8次刑庭會議決議可資
    參照。經查：
  (一)被告行為後，刑法第56條關於連續犯之規定業已刪除，而本
    件被告於舊法時期所犯之3次竊盜罪，依修正施行前刑法第
    56 條之規定，為連續犯，應以連續竊盜罪論以一罪，並得
    加重其刑至二分之一；而依修正施行後之刑法，並無連續犯
    之規定，且依新法應各別多次論斷之結果（即數罪併罰），
    其刑度顯較修正前應依刑法第56條之規定以一連續竊盜罪為
    重，經比較新舊法結果，以被告行為時之規定較有利於被告
    ，自應依刑法第2條第1項前段規定，適用修正施行前之刑法
    第56條規定。
  (二)至於刑法第320條第1項竊盜罪之法定刑為罰金刑之部分以及
    法定刑為罰金之提高標準之部分，因95年6月14日增訂公布
    自同年7月1日起施行之刑法施行法第1條之1規定，中華民國
    94年1月7日刑法修正施行後，刑法分則編所定罰金之貨幣單
    位為新台幣；而94年1月7日刑法修正時，刑法分則編未修正
    之條文定有罰金者，自94年1月7日刑法修正施行後，就其所
    定數額提高為30倍。立法理由謂：因應刑法增修條文施行後
    ，刑法第33條第5款規定，罰金貨幣單位已改為新台幣，是
    以同法各罪所定罰金貨幣單位，自應配合上開規定修正；且
    因不再適用現行法規所定貨幣單位折算新台幣條例，為使罰
    金數額趨於一致，避免衍生新舊法比較適用問題，以緩和實
    務適用法律之衝擊，於不變動罰金數額之前提下，而為制定
    。可見刑法施行法第1條之1，係為取代罰金罰鍰提高標準條
    例第1條及現行法規所定貨幣單位折算新台幣條例第2條而制
    定，而本次刑法修正時，該法第320條第1項未修正，依上開
    規定，就罰金刑部分之貨幣單位改為新台幣，並就其所定罰
    金數額提高為30倍，惟實際上其構成要件及法定刑並未變更
    ，自無新舊法比較適用問題，應逕行適用刑法施行法第1條
    之1，爰不贅予比較，附此敘明（最高法院96年度台上字第
    5438號、第5331號、第4185號判決要旨供參）。
  (三)綜合上述，揆諸前揭最高法院決議及修正後刑法第2條第1項
    前段、後段規定之「從舊、從輕」原則，被告甲○○自應適
    用其行為時之法律，即修正前刑法之相關規定，予以論處。
四、核被告如附表編號1至3所示之犯行，均係犯刑法第320條第
    1項之普通竊盜既遂罪，其如附表編號1、2所示部分之竊盜
    犯行，與真實姓名年籍不詳之成年人間，有犯意聯絡與行為
    分擔，為共同正犯【按修正後刑法第2條第1項明文：「行為
    後法律有變更者，適用行為時之法律。但行為後之法律有利
    於行為人者，適用最有利於行為人之法律。」改採「從舊從
    輕」主義，係規範行為後法律變更所衍生新舊法律比較適用
    之準據法，以適用最有利於行為人之法律為原則。據此，法
    院裁判時已在新法施行之後，雖新舊法之內容有所修正，但
    對行為人倘無有利或不利之情形者（例如僅修正法律用語，
    新舊法法定刑仍屬相同），即無適用上開規定為新舊法比較
    之問題。查刑法第28條原規定：「二人以上共同『實施』犯
    罪之行為者，皆為共同正犯。」亦於上述時間同時修正為：
    「二人以上共同『實行』犯罪之行為者，皆為共同正犯。」
    將舊法之「實施」修正為「實行」。原「實施」之概念，包
    含陰謀、預備、著手及實行等階段之行為，修正為僅共同實
    行犯罪行為始成立共同正犯。是新法共同正犯之範圍縮小，
    排除陰謀犯、預備犯之共同正犯。新舊法共同正犯之規定固
    有修正，但對本件被告與真實姓名年籍不詳之成年人間係基
    於犯意聯絡，共同實行竊盜犯行而言，不論新法、舊法，均
    構成共同正犯，上述刑法第28條之修正內容，對於被告甲○○並無「有利或不利」之影響，依前述說明，自無適用修正
    後刑法第2條第1項之規定為比較新舊法適用之必要，最高法
    院95年度台上字第5669號判決要旨參照】。被告甲○○先後
    3次竊盜之行為，均時間緊接，方法相同，所犯罪名相同，
    顯係基於概括犯意反覆為之，為連續犯，應依修正前刑法第
    56條之規定以一罪論，並加重其刑。查被告甲○○前於88年
    間，因偽造文書案件，經臺灣雲林地方法院於88年7月23 日
    ，以88年度易字第594號判處有期徒刑6月確定，甫於90年4
    月11日縮短刑期執行完畢等情，有臺灣高等法院被告前案紀
    錄表及臺灣臺中地方法院刑案資料查註紀錄表各1份在卷可
    憑，其於前開有期徒刑執行完畢後5年內，故意再犯本件有
    期徒刑以上之各罪，為累犯，應依刑法第47條第1項之規定
    遞加重其刑【按本件被告行為後，刑法第47條於94年2月2日
    修正公布，並於95年7月1日施行，惟新刑法第47條雖將舊刑
    法修正限制為受徒刑之執行完畢，或一部之執行而赦免後，
    5年以內「故意」再犯有期徒刑以上之罪者，始成立累犯。
    但上述新舊法之規定，對於本件被告「故意」犯竊盜罪，亦
    無所謂「有利或不利」之情形，自無適用修正後刑法第2條
    第1項之規定比較新舊法適用之問題，應依裁判時法即修正
    後刑法第47條第1項之規定論以累犯（最高法院95年度台上
    字第5589、5599、6159號判決參照）】。爰審酌被告前有搶
    奪、毒品、偽造文書、竊盜等前科，猶不知悔改，復犯本案
    ，且屢次犯案，顯未見刑罰矯懲之效，惡性非輕，其年輕力
    壯，竟不思以正當途徑賺取金錢，竟下手行竊，圖以竊盜財
    物以滿足個人物質需求，犯罪動機並非良善，惟衡酌被告本
    案所竊財物價值多寡，轉售獲利非多，其中部分贓物業經被
    害人領回，犯罪所生之損害未至擴大，手段平和，暨於本院
    審理時坦認犯行，犯後態度尚佳，然迄未與被害人達成和解
    、賠償損害，及其犯罪之目的、動機非善、智識程度一般等
    一切情狀，量處如主文所示之刑，並諭知易科罰金之折算標
    準。又被告甲○○行為後，刑法第41條第1項前段亦有修正
    ，被告行為時，依修正前刑法第41條第1項前段、罰金罰鍰
    提高標準條例第2條（現已刪除）之規定，有期徒刑、拘役
    易科罰金之折算標準，原以銀元1百元、2百元、3百元折算1
    日，經折算為新臺幣後，應以新臺幣3百元、6百元、9百元
    折算一日，而刑法第41條第1項前段修正後，則規定為以新
    臺幣1千元、2千元或3千元折算1日，此因屬科刑規範事項之
    變更，其折算標準為裁判時所應諭知，自有就新舊法規定比
    較之必要，經比較新舊法結果，以被告行為時關於易科罰金
    之規定，較有利於被告，則應依刑法第2條第1項前段之規定
    ，依修正前刑法第41條第1項前段、修正前罰金罰鍰提高標
    準條例第2條之規定，定其折算標準。〔按定易科罰金之折
    算標準，係屬科刑規範事項，非屬最高法院95年5月23日95
    年第8次刑庭會議決議第一、（四）則所定，比較新舊法應
    就罪刑有關之共犯、未遂犯、想像競合犯、牽連犯、連續犯
    、結合犯，以及累犯加重、自首減輕暨其他法定加減原因（
    如身分加減）與加減例等一切情形，綜其全部罪刑之結果而
    為比較之情形，其既非屬法律適用之情形，即無與之綜合比
    較之適用，附此敘明〕。
五、又按中華民國96年罪犯減刑條例第5條明定：「本條例施行
    前，經通緝而未於中華民國96年12月31日以前自動歸案接受
    偵查、審判或執行者，不得依本條例減刑」，即依本條例應
    減刑之通緝犯須於一定期限內自動歸案接受偵查、審判或執
    行，始能獲邀減刑寬典。查本件被告前經本院依法傳喚、拘
    提無著後，於中華民國96年罪犯減刑條例在96年7月16日施
    行前，經本院於96年6月29日發布通緝在案（96年中院彥刑
    緝字第556號），嗣於96年10月19日13時10分許，方為警在
    臺北縣板橋市○○路○段140巷16弄2號3樓A3室另案緝獲到案
    ，再經本院提解到案，此有本院96年6月29日96中院彥刑緝
    字第556號通緝書、臺北縣政府警察局土城分局通緝案件移
    送書暨被告於緝獲後所製作之警詢筆錄等件在卷可參，顯見
    被告並非於96年12月31日前自動歸案接受偵查，當屬前述於
    該條例施行前經通緝，而於該條例施行後經緝獲到案者，依
    前開中華民國96年罪犯減刑條例第5條規定，本件自無減刑
    之適用，併予敘明。
據上論斷，依刑事訴訟法第273條之1第1項、第299條第1項前段
，刑法第2條第1項、第28條、第320條第1項、第47條第1項、（
修正前，下同）第56條、第41條第1項前段，刑法施行法第1條之
1，修正前罰金罰鍰提高標準條例第2條，判決如主文。
本案經檢察官丁○○到庭執行職務。
中    華    民    國    97    年    6    月    11    日
                  臺灣臺中地方法院刑事第五庭
                      法  官  吳崇道
上正本證明與原本無異。
如不服本判決，應於收送達後10日內向本院提出上訴書狀（應敘
述具體理由並附繕本）。
上訴書狀如未敘述理由，應於上訴期間屆滿後20日內補提理由書
於本院。
                      書記官  黃舜民
中    華    民    國    97    年    6    月    11    日
附表：
┌──┬────┬────┬────┬────┬────┐
│編號│ 時  間 │ 地  點 │ 被害人 │犯罪手法│竊取物品│
│    │ (民國) │        │        │        │        │
├──┼────┼────┼────┼────┼────┤
│    │94年3月 │台北縣中│乙○○  │與1真實 │堆高機1 │
│    │25日某時│和市連成│        │姓名年籍│臺      │
│ 1  │        │路469巷 │        │不詳之成│        │
│    │        │72弄1之1│        │年人共同│        │
│    │        │號      │        │徒手竊取│        │
├──┼────┼────┼────┼────┼────┤
│    │94年12月│台北縣樹│戊○○  │與1真實 │堆高機1 │
│    │1日5至6 │林市味王│        │姓名年籍│臺      │
│ 2  │時許    │街30號  │        │不詳之成│        │
│    │        │        │        │年人共同│        │
│    │        │        │        │徒手竊取│        │
├──┼────┼────┼────┼────┼────┤
│    │95年3月 │台北縣樹│丙○    │獨自徒手│堆高機1 │
│ 3  │12日12時│林市樹潭│        │竊取    │臺      │
│    │許      │街10之5 │        │        │        │
│    │        │號      │        │        │        │
└──┴────┴────┴────┴────┴────┘
附錄論罪科刑法條
刑法第320條：
意圖為自己或第三人不法之所有，而竊取他人之動產者，為竊盜
罪，處5年以下有期徒刑、拘役或5百元以下罰金。
意圖為自己或第三人不法之利益，而竊佔他人之不動產者，依前
項之規定處斷。
前二項之未遂犯罰之。


司法院資訊處製作；財團法人民間司法改革基金會備份。
